【裁判字號】    97,易,541
【裁判日期】    970513
【裁判案由】    詐欺
【裁判全文】
臺灣彰化地方法院刑事判決               97年度易字第541號
公  訴  人  臺灣彰化地方法院檢察署檢察官
被      告  乙○○
                      號
上列被告因詐欺案件，經檢察官提起公訴（96年度偵緝字第648
號），本院判決如下：
    主  文
乙○○幫助意圖為自己不法之所有，以詐術使人將本人之物交付
，累犯，處有期徒刑捌月，減為有期徒刑肆月，如易科罰金，以
新臺幣壹仟元折算壹日；又幫助意圖為自己不法之所有，以詐術
使人將本人之物交付，累犯，處有期徒刑捌月，減為有期徒刑肆
月，如易科罰金，以新臺幣壹仟元折算壹日。應執行有期徒刑陸
月，如易科罰金，以新臺幣壹仟元折算壹日。
    事  實
一、乙○○曾因販賣帳戶之幫助詐欺取財罪，經本院以93年度易
    字第366號判處有期徒刑5月，得易科罰金，經臺灣高等法院
    臺中分院以93年度上易字第865號判處駁回上訴確定，於民
    國94年5月26日執行完畢，詎仍不知悔改，乙○○明知個人
    之帳戶關係自身信用，具有一身專屬性質，在金融機構開立
    帳戶並無特殊條件限制，一般人均係使用自己之帳戶，使用
    他人之帳戶常與財產犯罪密切相關，而可預見收取帳戶之目
    的在於隱匿真實身分，以供他人進行詐欺取財犯罪所用，仍
    基於幫助詐欺取財之故意，(1)先於95年8月間（起訴書誤載
    為94年8月17日），在彰化市○○路某處，媒介甲○○（俟
    到案後另結）將其於94年8月17日在國泰世華銀行彰化分行
    所申辦、帳號：000000000000號之帳戶存摺及金融卡、密碼
    等物，以新臺幣（下同）3000元之代價，販賣給真實姓名年
    籍不詳綽號「阿義」之成年男子，「阿義」取得上開金融卡
    等物後，即交由詐騙集團使用；嗣於95年11月初（同月6日
    以前），李玫玫接獲詐騙電話，對方佯稱可貸辦信用貸款，
    惟需先繳納保證金等語，致使李玫玫陷於錯誤，而依指示於
    95 年11月9日匯款60000元至上開甲○○所申辦之國泰世華
    銀行彰化分行帳戶內。(2)又於95年12月13日，在第一商業銀
    行和美分行附近，甲○○又透過乙○○上開媒介，將其當日
    在第一商業銀行和美分行申辦之帳號00000000000號帳戶存
    摺及金融卡、密碼等物，以3000元之代價，販賣給「阿義」
    之男子，「阿義」取得前述金融卡後，即將該金融卡交由詐
    騙集團使用；嗣於95年12月19日，丙○○○接獲詐騙電話，
    對方佯稱中獎，惟需先繳納保證金等語，致使丙○○○陷於
    錯誤，而依指示匯款90 000元至甲○○上開第一銀行和美分
    行帳戶內。上開匯款金額旋即遭該詐欺犯罪集團提領一空。
    嗣經警循線查獲，始知上情。
二、案經彰化縣警察局和美分局報請臺灣彰化地方法院檢察署檢
    察官偵查起訴。
    理    由
一、被告於準備程式中，先就前揭犯罪事實為有罪之陳述，且所
    犯係死刑、無期徒刑、最輕本刑為3年以上有期徒刑以外之
    罪，經本院合議庭依刑事訴訟法第273條之1第1項之規定，
    裁定由受命法官獨任進行簡式審判程式，合先敘明。
二、訊據被告乙○○對於上開犯行認罪自白，核與證人即共同被
    告甲○○於偵查中結證經乙○○媒介而販賣上開帳戶之情節
    、證人即被害人李玫玫、丙○○○所證述遭詐欺之情節相符
    ，並有上開帳戶之申請書、交易明細、匯款憑證附卷可稽，
    被告上開犯行洵堪認定。至證人即共同被告甲○○雖證稱：
    其上開國泰世華銀行彰化分行帳戶，係在94年8月17日申辦
    當日即賣出云云，但被告乙○○堅稱係在95年8月間媒介其
    販賣帳戶等語，經查：此部分被害人李玫玫係於95年11月6
    日起接獲詐騙電話、於該月9日匯款至上開甲○○所申辦之
    國泰世華銀行彰化分行帳戶內，即上開帳戶遭詐騙集團利用
    係在95年11月間，衡情當不至於在1年多以前之94年8月間，
    即已遭詐騙集團購入，應以被告乙○○此部分所述在95年8
    月間媒介其販賣帳戶等情，較為可採，依有疑利於被告之原
    則，認定被告乙○○係在95年8月間媒介其販賣此部分帳戶
    。
三、查阿義等不詳姓名成年人等人基於為自己不法所有之犯意，
    分別以詐術使被害人李玫玫、丙○○○陷於錯誤，而分別交
    付財物，渠等均係犯刑法第339條第1項詐欺取財罪。又按刑
    法上之幫助犯，係指以幫助之意思，對於正犯資以助力，而
    未參與實施犯罪之行為者而言（最高法院49年臺上字第77號
    判例參照），被告乙○○媒介共同被告甲○○提供上開帳戶
    之存摺、提款卡、密碼等物予「阿義」等人，供渠等為詐欺
    取財之工具，顯係基於幫助他人詐欺取財之犯意為之，且其
    提供帳戶予他人之行為係屬刑法詐欺取財罪構成要件以外之
    行為，其既以幫助他人犯罪之意思而參與犯罪構成要件以外
    之行為，依上開說明，應認其所為係幫助犯而非正犯行為。
四、核被告乙○○所為，均係犯刑法第30條第1項、第339條第1
    項幫助詐欺取財罪。被告乙○○先後2次幫助詐欺取財犯行
    ，其犯意各別，行為互異，應分論併罰。被告前因販賣帳戶
    之幫助詐欺取財罪，經本院以93年度易字第366號判處有期
    徒刑5月，得易科罰金，經臺灣高等法院臺中分院以93年度
    上易字第865號判處駁回上訴確定，於94年5月26日執行完畢
    之事實，有臺灣高等法院被告前案紀錄表1份在卷可憑，其
    於5年以內故意再犯本件有期徒刑以上之各罪，各為累犯，
    應各依刑法第47條第1項之規定加重其刑。被告各係幫助他
    人詐欺取財，屬幫助犯，已如前述，爰各依刑法第30條第2
    項規定，減輕其刑。
五、爰審酌被告乙○○曾因販賣帳戶之幫助詐欺取財罪，經判處
    罪刑確定，又幫助而媒介共同被告甲○○任意提供自己所開
    立之帳戶予不法份子使用，且該提供帳戶之行為非惟幫助詐
    騙者遂行詐財目的，同時減少詐欺者遭查獲之風險，愈使其
    肆無忌憚，加深犯罪之猖獗，致使社會經濟遭受重大危害，
    又未與被害人和解賠償損害，及其犯罪動機、智識程度、犯
    後坦承犯行等一切情狀，各量處如主文所示之刑；另其上開
    犯行均在96年4月24日以前，爰各依中華民國九十六年罪犯
    減刑條例分別減刑如主文所示，及各諭知易科罰金折算之標
    準，並定其應執行之刑，及諭知易科罰金之折算標準。
六、被告乙○○雖於犯罪後逃亡經檢察官通緝歸案，但其發布通
    緝時間為96年11月6日，有通緝書在卷可稽，在中華民國九
    十六年罪犯減刑條例自96年7月16日施行之後，自與同條例
    第5條規定：「本條例施行前，經通緝而未於中華民國96年
    12月31日以前自動歸案接受偵查、審判或執行者，不得依本
    條例減刑。」不合，仍應依法予以減刑（最高法院80年台非
    字第428號、80年台上字第4614號、81年台上字第3382號判
    決意旨參照），附此敘明。
據上論斷，應依刑事訴訟法第299條第1項前段條，刑法第30條第
2項、第339條第1項、第47條第1項、第41條第1項前段、第51條
第5款，刑法施行法第1條之1，中華民國九十六年罪犯減刑條例
第2條第1項第3款、第7條、第9條、第10條第1項，判決如主文。
本案經檢察官余建國到庭執行職務。
中    華    民    國    97    年    5     月    13    日
                  刑事第五庭    法      官  余仕明
以上正本證明與原本無異。
如不服本判決，應於判決送達後10日內，向本院提出上訴書狀，
上訴書狀應「敘述具體上訴理由」，並按他造當事人之人數附繕
本。「切勿逕送上級法院」。
告訴人或被害人對於判決如有不服具備理由請求檢察官上訴者，
其上訴期間之計算係以檢察官收受判決正本之日期為準。
中    華    民    國    97    年    5     月    13    日
                                書  記  官  黃幼華
附錄本案論罪科刑法條全文：
中華民國刑法第339條（普通詐欺罪）
意圖為自己或第三人不法之所有，以詐術使人將本人或第三人之
物交付者，處5年以下有期徒刑、拘役或科或併科1千元以下罰金
。
以前項方法得財產上不法之利益或使第三人得之者，亦同。
前二項之未遂犯罰之。


司法院資訊處製作；財團法人民間司法改革基金會備份。
